【裁判字號】    92,台上,5038
【裁判日期】    920918
【裁判案由】    違反毒品危害防制條例
【裁判全文】
最高法院刑事判決                              九十二年度台上字第五０三八號
    上訴人  台灣高等法院高雄分院檢察署檢察官
    被  告  甲○○○
右上訴人因被告違反毒品危害防制條例案件，不服台灣高等法院高雄分院中華民國九
十二年七月三日第二審判決（九十二年度上訴字第九一一號，起訴案號：台灣高雄地
方法院檢察署八十九年度偵緝字第一八八九號），提起上訴，本院判決如左：
    主  文
上訴駁回。
    理  由
按刑事訴訟法第三百七十七條規定，上訴於第三審法院，非以判決違背法令為理由，
不得為之。是提起第三審上訴，應以原判決違背法令為理由，係屬法定要件。如果上
訴理由狀並未依據卷內訴訟資料，具體指摘原判決不適用何種法則或如何適用不當，
或所指摘原判決違法情事，顯與法律規定得為第三審上訴理由之違法情形，不相適合
時，均應認其上訴為違背法律上之程式，予以駁回。本件檢察官上訴意旨略稱：被告
甲○○○確於民國八十九年一月二十八日上午十一時十五分許，在其高雄縣大寮鄉○
○○路一八四巷十九號住所，以新台幣（下同）四千元販賣第二級毒品安非他命一包
給證人徐瑞燦，已據證人徐瑞燦於警訊中證述甚詳，核與被告於警訊中所供相符，並
有安非他命一包扣案可稽。徐瑞燦於第一審偵審中仍證稱：「（最後一次在何時？）
被查獲當天，向他（指被告）買四千元，買二公克，是他替我買，其中一千元給他當
利潤。」、「（被抓到那次，安非他命是向被告買的？）是的。」被告於偵查中亦供
稱：「他（指徐瑞燦）拿錢給我，叫我幫他購買。」「（你有何好處？）他會分一點
給我施用。」足證被告於警訊中之自白係出於自由意志。至徐瑞燦另證稱其自八十六
年六月間起至八十八年九月七日止亦向被告購買安非他命部分，雖與被告當時在監服
刑之事實相矛盾，然不能因此而認被告及徐瑞燦上述八十九年一月二十八日販賣安非
他命之供述為不可採。查被告如非意圖販賣安非他命營利，則其告知徐瑞燦直接向上
手「阿彬」購買安非他命即可，無庸親自花費時間精力冒險代徐瑞燦向「阿彬」購買
，其理甚明。且由被告係先向徐瑞燦收取價款後，再向上手購買安非他命以交付徐瑞
燦等情形而言，不論被告所賺取者係屬價差或所謂之代購利潤或分取部分安非他命，
被告所為均屬有償之販賣毒品安非他命犯行。乃原審僅以證人徐瑞燦於警、偵訊及第
一審訊問時之證述，有一部分與事實不符，即認為被告之犯罪不能證明，其判斷自有
違一般經驗法則及論理法則，自屬違背法令等語。
惟查原判決以公訴意旨略以：被告基於概括犯意，自八十六年六月間起，在高雄縣大
寮鄉○○○路一八四巷十九號自宅等處，以四千元之價格，連續販賣第二級毒品安非
他命與徐瑞燦施用，嗣於八十九年一月二十八日上午十一時十五分許，被告與徐瑞燦
在高雄縣大寮鄉○○路與大寮路口交易安非他命後，為警當場查獲，並在徐瑞燦身上
扣得安非他命一包等情，因認被告涉犯毒品危害防制條例第四條第二項之販賣第二級
毒品罪嫌。係以被告之自白與徐瑞燦之供述相符，並有安非他命一包扣案可證，為其
論據。然訊據被告堅決否認有販賣安非他命之犯行，辯稱：伊於八十六年五月間起至
八十八年九月間在監服刑，不可能販賣安非他命與徐瑞燦，八十九年一月二十八日伊
與徐瑞燦各出資三千元，一同至高雄縣大寮鄉合買安非他命，由伊進去買，徐瑞燦在
外面等，共買二包，伊交一包與徐瑞燦等語。經查徐瑞燦於警訊中係證稱：「（安非
他命）都是向甲○○○購買，已購買很多次，自八十七年底斷斷續向其購買」、「我
是委託向甲○○○購買，但都是其約在路邊，我拿錢給他後，其叫我在原地路邊等，
約過一陣子其就會交給我安非他命。」於偵查中證稱：「（有無向甲○○○買過安非
他命？）有」、「從八十六年六、七月間開始吸食時就向他買，打電話聯絡，再約地
點，都買三千元，約十次左右，最後一次是在被查獲當天，向他買四千元，是他替我
買，其中一千元給他當利潤。」「我確向甲○○○買了近十次，（當初）都是我麻煩
他幫我買，跟誰買，我不知道。」「他幫我買沒有代價，只有被查獲這次，有代價一
千元。」「（被查獲當天）有與甲○○○一同去（購買），一千元尚未給他（是我心
裡想要給他），當天是交給他三千元。」於第一審供稱：「是我們（和甲○○○）一
起去買安非他命，僅一起去買過一次（被抓到那次，除那次），沒有向甲○○○買過
安非他命。」「我們有兩次一起去購買，我都先（約好地點）在高雄縣大寮鄉○○路
與大寮路口等，甲○○○再去拿給我，之前於警、偵訊所說向甲○○○買，意思是我
與他一起去買的，每一次都給三千元，我拿錢給甲○○○，我們一起去買，我在旁邊
等，他買回來之後再交給我」等語。然稽諸卷附台灣高等法院被告全國前案紀錄及台
灣高雄地方法院檢察署刑案查註紀錄表之記載，被告自八十六年五月十六日因案入監
服刑，迄至八十八年九月七日始假釋出監，徐瑞燦有關在此期間內向被告購買安非他
命之供述，顯與事實不符。且徐瑞燦上開供述，一再稱係伊拿三千元委託被告購買，
伊在原地等，是被告替伊購買，伊於警訊及偵查中所供向被告購買，意思是伊與被告
一起去買等情，是徐瑞燦上開供述，充其量僅能證明被告受其委託，代為購買安非他
命，仍不足證明被告有販賣安非他命與徐瑞燦之犯行。而被告於警訊中係供稱：「（
徐瑞燦稱扣案之安非他命二公克是委託你買的，並拿一千元給你作利潤？）確實有此
事沒錯。」「我與徐瑞燦共交易二次，每次金額是三千元，我都請他在旁邊等候，我
取貨後才交給他。」於第一審偵審中亦供稱：是徐瑞燦拿錢叫伊幫其購買，伊在大寮
購買，徐瑞燦都與伊一起去，買了馬上交給徐瑞燦等語。均係供述徐瑞燦委託其購買
安非他命，而二人一同前往，與徐瑞燦證述情節相符。公訴人指被告於警訊及偵查中
已自白販賣安非他命與徐瑞燦，尚屬無據。扣案安非他命一包係徐瑞燦委託被告購買
，已如前述，亦不足佐證被告有販賣安非他命之犯行。此外又查無確切證據證明被告
有起訴書所指之犯行，因而維持第一審諭知被告無罪之判決，已詳予說明其證據之取
捨及論斷之基礎，所為論述均有卷存資料可資覆按，從形式上觀察，並無所謂違背法
令之情形。按刑事訴訟法第一百六十一條第一項規定：檢察官就被告犯罪事實，應負
舉證責任，並指出證明之方法。因此檢察官對於起訴之犯罪事實，應負實質舉證責任
。倘其所提出之證據，不足為被告有罪之積極證明，或其闡明之證明方法，無從說服
法院以形成被告有罪之心證，基於無罪推定之原則，自應為被告無罪判決之諭知。本
件原審已綜合卷內資料，調查說明檢察官所提出之證據及所指證明之方法，仍無從獲
得被告有罪之心證，因而維持第一審諭知被告無罪之判決。檢察官上訴意旨，仍執為
原判決所不採之被告及證人徐瑞燦於警訊及偵查中之供述，指摘被告有一次販賣安非
他命之犯行，就原審證據取捨及判斷證據證明力之職權行使，泛指其違法，難認係依
據卷內資料執為指摘之合法上訴理由。本件上訴為違背法律上之程式，應予駁回。
據上論結，應依刑事訴訟法第三百九十五條前段，判決如主文。
中      華      民      國    九十二    年      九      月     十八     日
                              最高法院刑事第三庭
                                  審判長法官  董  明  霈
                                        法官  林  茂  雄
                                        法官  王  居  財
                                        法官  張  祺  祥
                                        法官  石  木  欽
      右正本證明與原本無異
                                              書  記  官
中      華      民      國    九十二    年      九      月    二十五    日


司法院資訊處製作；財團法人民間司法改革基金會備份。
